【裁判字號】    99,訴,799
【裁判日期】    990825
【裁判案由】    違反稅捐稽徵法等
【裁判全文】
臺灣臺北地方法院刑事判決               99年度訴字第799號
公  訴  人  臺灣臺北地方法院檢察署檢察官
被      告  甲○○
上列被告因違反稅捐稽徵法等案件，經檢察官提起公訴（99年度
偵字第1371號），本院判決如下：
    主  文
甲○○公司負責人，為納稅義務人，以不正當方法逃漏稅捐，處
有期徒刑肆月，如易科罰金，以新臺幣壹仟元折算壹日，減為有
期徒刑貳月，如易科罰金，以新臺幣壹仟元折算壹日。緩刑貳年
。
被訴行使業務登載不實文書部分無罪。
    事  實
一、甲○○係北龍影視股份有限公司（址設臺北市○○區○○路
    1 段63號5 樓，下稱北龍影視公司）負責人，北龍影視公司
    為稅捐稽徵法規定之納稅義務人。甲○○明知民國95年11、
    12月間北龍影視公司與附表所示之公司並無進貨之事實，竟
    為使北龍影視公司逃漏稅捐，向饒玉麟取得附表所示之公司
    開立如附表所示之發票共7 張、金額共新臺幣（下同）491
    萬2,900 元，並委請不知情之記帳業者李明華於96年1 月15
    日在營業人銷售額與稅額申報書填載如附表所示之不實進項
    金額，再併同各該統一發票持以向財政部臺北市國稅局中南
    稽徵所申報95年度11至12月份營業稅扣抵銷項稅額，以此不
    正當方法逃漏營業稅24萬5,645 元。
二、案經財政部臺北市國稅局移送臺灣彰化地方法院檢察署呈請
    臺灣高等法院檢察署檢察長令轉臺灣臺北地方法院檢察署檢
    察官偵查起訴。
    理  由
壹、程序方面
一、證人饒玉麟、李明華於檢察事務官前所為之陳述有證據能力
    ：
  (一)按被告以外之人於審判外之陳述雖不符刑事訴訟法第159 條
    之1 至之4 等4 條之規定，而經當事人於審判程序同意作為
    證據，法院審酌該言詞陳述或書面陳述作成時之情況，認為
    適當者，亦得為證據；當事人、代理人或辯護人於法院調查
    證據時，知有刑事訴訟法第159 條第1 項不得為證據之情形
    ，而未於言詞辯論終結前聲明異議者，視為有前項之同意，
    同法第159 條之5 定有明文。
  (二)本件證人饒玉麟、李明華於檢察事務官前所為陳述，其性質
    雖屬傳聞證據，且查無符合同法第159 條之1 至之4 等前4
    條之情形，惟證人饒玉麟、李明華所為之上開筆錄內容，業
    經檢察官及被告於本院審判程序同意作為證據，審理時提示
    並告以要旨，經檢察官、被告表示意見，已知上述筆錄乃傳
    聞證據，且均未於言詞辯論終結前對該等筆錄內容異議，依
    上開規定，證人饒玉麟、李明華於檢察事務官前所為之陳述
    應具有證據能力。
二、證人饒玉麟、李明華於檢察官偵查中之證述有證據能力：
  (一)按被告以外之人於偵查中向檢察官所為陳述，除顯有不可信
    之情況者外，得為證據，同法第159 條之1 第2 項定有明文
    。偵查中對被告以外之人所為之偵查筆錄，或被告以外之人
    向檢察官所提之書面陳述，性質上均屬傳聞證據。惟現階段
    刑事訴訟法規定檢察官代表國家偵查犯罪、實施公訴，依法
    其有訊問被告、證人及鑑定人之權，證人、鑑定人且須具結
    ，而實務運作時，檢察官偵查中向被告以外之人所取得之陳
    述，原則上均能遵守法律規定，不致違法取供，其可信度極
    高。
  (二)本件證人饒玉麟、李明華於檢察官偵查中以證人身份向檢察
    官具結所為之證述，未曾提及檢察官在偵查時有不法取供之
    情形，亦無顯不可信之情況，依上說明，其於偵查中之證言
    自均具有證據能力。
貳、實體方面
一、訊據被告甲○○對於上開犯罪事實坦承不諱，核與證人饒玉
    麟於檢察事務官詢問時、檢察官偵查中證述附表所示之發票
    確為其交代員工開立予未實際交易往來之公司，及經證人李
    明華於檢察事務官詢問時、檢察官偵查中證稱確有為北龍影
    視公司記帳申報營業稅之情節相符（98年度他字第1291號卷
    第98頁、第101 頁、第102 頁、第104 頁至第106 頁），並
    有北龍影視公司95年12月營業人銷售額與稅額申報書、財政
    部臺灣省中區國稅局營業人北龍影視公司與凱菲實業有限公
    司（下稱凱菲公司）95年1 月至95年12月進銷項憑證明細資
    料表、營業人保常科技有限公司（下稱保常科技公司）95年
    11 月 至96年2 月之專案申請調檔統一發票查核清單、財政
    部臺北市國稅局營業人北龍影視公司與保常科技公司95年1
    月至95年12月進銷項憑證明細資料表、維雨達人國際整合股
    份有限公司（下稱維雨達人公司）95年11月至96年2 月之專
    案申請調檔統一發票查核清單、財政部臺北市國稅局營業人
    北龍影視公司與維雨達人公司95年1 月至95年12月進銷項憑
    證明細資料表、維雨達人公司開具予北龍影視公司之號碼為
    QU00000000、QU00000000、QU00000000、QU00000000號統一
    發票、維雨達人公司開具予北龍影視公司之號碼為QU000000
    00號統一發票及臺灣銀行96年1 月30日匯款回條聯、北龍影
    視公司95年11月15日出貨簽收單、證人饒玉麟提供之保常科
    技公司、維雨達人公司、凱菲實業公司之發票明細、財政部
    臺北市國稅局中南稽徵所98年10月27日財北國稅中南營業一
    字第0980023603號函各1 份附卷可稽（98年度他字第1291號
    卷第18頁、第32頁、第33頁、第33-1頁、第34頁、第35頁、
    第37頁、第38頁、第53頁、第114 頁至第120 頁、98年度他
    字第9068號卷第7 頁），足認被告之自白與事實相符，應堪
    採為認定被告有罪之證據。本件事證已臻明確，被告犯行堪
    以認定，應予依法論科。
二、被告為北龍影視公司之負責人，係公司法第8 條規定所稱之
    公司負責人。核被告所為，係犯稅捐稽徵法第47條第1 款、
    第41條之公司負責人為納稅義務人以不正當之方法逃漏稅捐
    罪。被告利用不知情之記帳業者李明華從事上開犯行，為間
    接正犯。北龍影視公司於96年1 月15日，1 次申報附表所示
    之7 紙發票，逃漏95年11、12月之營業稅，僅論以一罪。按
    稅捐稽徵法第47條第1 款之規定，係將納稅義務人公司之責
    任，基於刑事政策之考慮，於其應處徒刑範圍，轉嫁於公司
    之負責人，故於此情形受罰之公司負責人，乃屬「代罰」，
    其既非逃漏稅捐之納稅義務人，當無逃漏稅捐之犯意可言。
    證人饒玉麟雖係實施逃漏北龍影視公司營業稅行為人之一，
    惟饒玉麟與北龍影視公司間並無稅捐稽徵法第47條各款所定
    之關係，並非「代罰」之對象，與被告間並無上開犯行之犯
    意聯絡與行為分擔，不得論以共同正犯。次按統一發票係營
    業人依營業稅法相關規定於銷售貨物或勞務時，開立並交付
    予買受人之憑證，足以證明會計事項之經過，應屬商業會計
    法所稱之會計憑證（最高法院87年度台非字第389 號判決參
    照）。本件北龍影視公司取得饒玉麟開立如附表所示之不實
    發票，並無證據足資證明被告與饒玉麟間有何填製如附表所
    示之不實發票會計憑證之犯意聯絡與行為分擔，尚非得逕論
    被告共同違反商業會計法第71條第1 款之填製不實會計憑證
    犯行。爰審酌被告身為公司負責人，縱欲節省公司之稅捐，
    亦應依循正軌節稅，詎其不思此為，反以收取虛開發票方式
    逃漏稅捐，足生損害於國家財政收入及稅賦之公平性，其所
    為自應受有相當程度之刑事非難；惟念及本件逃漏稅金額僅
    24萬5,645 元，且被告已將罰鍰繳清，有財政部臺北市國稅
    局中南稽徵所98年12月1 日財北國稅中南營業一字第098002
    3603號函及財政部臺北市國稅局罰鍰繳款書各1 份在卷可查
    （98年度他字第9068號卷第7 頁、第8 頁、本院卷第13頁）
    ，及犯後坦承犯行，態度良好等一切情狀，酌情量處如主文
    所示之刑，並諭知易科罰金之折算標準。又本件被告犯罪時
    間於96年4 月24日之前，符合中華民國96年罪犯減刑條例所
    定之減刑條件，爰依該條例第2 條第1 項第3 款規定，減其
    宣告刑2 分之1 如主文所示，並依該條例第9 條規定諭知易
    科罰金之折算標準。
三、末查，被告前未曾因故意犯罪而受有期徒刑以上刑之宣告，
    有臺灣高等法院被告前案紀錄表1 份在卷可憑，其因一時失
    慮，致罹刑典，事後已坦承犯行，深具悔意，且業經繳清財
    政部臺北市國稅局裁罰之罰鍰，信被告經此偵審程序及刑之
    宣告後，應知警惕而無再犯之虞，本院因認暫不執行其刑為
    當，依刑法第74條第1 項第1 款規定，併予以宣告緩刑2 年
    ，用啟自新。
參、無罪部分：
一、公訴意旨另以：被告基於行使業務上登記不實文書之犯意，
    於95年11月至12月間，取得饒玉麟開立如附表所示銷售額之
    發票7 紙，將此不實進項金額填載於營業人銷售額與稅額申
    報書，持向稅捐機關申報扣抵銷項稅額，而行使上揭業務上
    登載不實之文書，逃漏營業稅24萬5,645 元，足生損害於稅
    捐稽徵管理機關對於稅捐稽徵之正確性，因認被告涉犯刑法
    第216 條、第215 條行使業務登載不實文書罪嫌等語。
二、按結算申報書上雖有不實記載，惟因該項書表係申報稅捐所
    必須附帶填寫者，公司、行號向稅捐稽徵機關申報營業稅，
    係履行其公法上納稅之義務，並非業務行為，尚難認被告利
    用不知情之會計人員製作營利事業所得稅結算申報書並持以
    申報，係明知不實之事項而登載於業務上作成之文書並加以
    行使，並不構成刑法第216 條、第215 條行使業務登載不實
    文書罪（最高法院95年度臺上字第1477號判決、84年度臺上
    字第5999號判決參照）。是營業人於每2 月製作營業人銷售
    額與稅額申報書暨申報行為，縱係依據不實之統一發票而製
    作，自不另構成刑法第216 條、第215 條之行使業務登載不
    實文書罪。
三、經查，北龍影視公司與附表所示之公司於95年11、12月份間
    並無實際之銷貨營業行為，其收受饒玉麟開立之如附表所示
    不實統一發票，並據以製作營業人銷售額與稅額申報書申報
    扣抵該公司之銷項營業稅，已如前述。然北龍影視公司製作
    營業人銷售額與稅額申報書向稅捐稽徵機關申報，係北龍影
    視公司向稅捐稽徵機關履行其公法上之義務，並非其業務行
    為。是縱被告確有指示不知情之記帳業者依據不實統一發票
    製作營業人銷售額與稅額申報書，並持之向稅捐稽徵機關申
    報當期之銷售額與稅額，惟其所執行者仍係北龍影視公司公
    法上之報稅義務，揆諸前揭說明，被告亦不成立刑法第216
    條、第215 條之行使業務登載不實文書罪名，是公訴意旨認
    被告此部分行為另涉犯刑法第216 條、第215 條行使業務登
    載不實文書罪，尚有未洽。此部分起訴意旨與上開論罪科刑
    部分，並無裁判上一罪關係，自應另為無罪之諭知。
據上論斷，依刑事訴訟法第299 條第1 項前段、第301 條第1 項
，稅捐稽徵法第47條第1 款、第41條，刑法第11條前段，第41條
第1 項前段、第74條第1 項第1 款，中華民國96年罪犯減刑條例
第2 條第1 項第3 款、第7 條、第9 條，判決如主文。
本案經檢察官盧姿如到庭執行職務。
中    華    民    國    99    年    8     月    25    日
                  刑事第十八庭審判長法  官  游士珺
                                    法  官  陳思帆
                                    法  官  林芳華
以上正本證明與原本無異。
如不服本判決應於收受送達後10日內向本院提出上訴書狀，並應
敘述具體理由；其未敘述上訴理由者，應於上訴期間屆滿後20日
內向本院補提理由書（均須按他造當事人之人數附繕）「切勿逕
送上級法院」。
                                    書記官  林鈴芬
中    華    民    國    99    年    8     月    25    日
附錄本判決論罪法條
稅捐稽徵法第41條
納稅義務人以詐術或其他不正當方法逃漏稅捐者，處5 年以下有
期徒刑、拘役或科或併科新臺幣6 萬元以下罰金。
稅捐稽徵法第47條第1款
本法關於納稅義務人、扣繳義務人及代徵人應處徒刑之規定，於
下列之人適用之：
一、公司法規定之公司負責人。
附表
┌─────┬──────┬──────┬──────┬───────┐
│發票號碼  │取得發票對象│發票日期    │銷售額（新臺│稅額（新臺幣）│
│          │            │            │幣）        │              │
│          │            │            │            │              │
├─────┼──────┼──────┼──────┼───────┤
│QU00000000│凱菲實業公司│95年12月29日│14萬元      │7,000元       │
│          │            │            │            │              │
├─────┼──────┼──────┼──────┼───────┤
│QU00000000│凱菲實業公司│95年12月5日 │51萬3,000 元│2 萬5,650 元  │
│          │            │            │            │              │
├─────┼──────┼──────┼──────┼───────┤
│QU00000000│保常科技公司│95年11月15日│5 萬9,900 元│2,995元       │
│          │            │            │            │              │
├─────┼──────┼──────┼──────┼───────┤
│GU00000000│維雨達人公司│95年11月1日 │96萬元      │4 萬8,000 元  │
│          │            │            │            │              │
├─────┼──────┼──────┼──────┼───────┤
│GU00000000│維雨達人公司│95年11月1日 │115萬元     │5 萬7,500 元  │
│          │            │            │            │              │
│          │            │            │            │              │
├─────┼──────┼──────┼──────┼───────┤
│GU00000000│維雨達人公司│95年11月1日 │124萬元     │6 萬2,000 元  │
│          │            │            │            │              │
│          │            │            │            │              │
├─────┼──────┼──────┼──────┼───────┤
│GU00000000│維雨達人公司│95年11月2日 │85萬元      │4 萬2,500 元  │
│          │            │            │            │              │
│          │            │            │            │              │
├─────┼──────┴──────┴──────┴───────┤
│總計      │逃漏營業稅額24萬5,645元                                 │
│          │                                                        │
│          │                                                        │
└─────┴────────────────────────────┘

司法院資訊處製作；財團法人民間司法改革基金會備份。
